【裁判字號】    92,交易,44
【裁判日期】    920513
【裁判案由】    公共危險
【裁判全文】
臺灣高雄地方法院刑事判決                          九十二年度交易字第四四號
    公  訴  人  臺灣高雄地方法院檢察署檢察官
    被      告  甲○○
右列被告因公共危險案件，經檢察官聲請簡易判決處刑（九十二年度偵字第一二七四
號），嗣本院簡易庭認不宜逕以簡易判決處刑，移由本院改依通常程序審理，本院判
決如左：
    主  文
甲○○服用酒類，不能安全駕駛動力交通工具而駕駛，處罰金陸仟元，如易服勞役，
以佰元折算壹日。
    事  實
一、甲○○於民國九十二年一月三日中午起至同日下午二、三時許止，在高雄市左營
    區某處用餐並飲酒，酒後其控制力及注意力均已達無法安全駕駛動力交通工具之
    程度，猶於同日晚間七時許，駕駛車號Ｓ七─五三四三號自小貨車上路，於同日
    晚間七時三十分許，沿高雄縣鳳山市○○路○段西往東方向行駛而於文衡路口右
    轉後，因不勝酒力致疏於注意，其右側車身之油箱處遂與當時原停放在文衡路北
  往南方向之路邊、正欲起步駛入該路快車道而由乙○○所駕駛之車號ＺＣ─一七
    八一號自小貨車左前車頭發生擦撞，乙○○上開小貨車之左前保險桿及方向燈因
    而受損。嗣警方據報前往現場處理，於同日晚間八時零三分許，對甲○○實施酒
    精濃度測試結果，發現其呼氣中酒精濃度為每公升零點五一毫克（零點五一ＭＧ
    ＼Ｌ）。
二、案經高雄縣政府警察局鳳山分局報告臺灣高雄地方法院檢察署檢察官偵查後聲請
    簡易判決處刑，嗣由本院改依通常程序審理。
    理  由
一、訊據被告甲○○對於右揭事實坦承不諱，核與被害人乙○○指陳之情節相符，並
    有道路交通事故現場圖、呼氣酒精濃度檢測表、刑法第一百八十五條之三案件測
    試觀察紀錄表各一份，現場與雙方車損相片共七張在卷可憑。另按，刑法第一百
    八十五條之三規定所謂「不能安全駕駛」，係屬抽象危險犯，並不以發生具體危
    險為必要，對於呼氣酒精濃度已達每公升零點五五毫克（．五五ＭＧ＼Ｌ）以
    上者，肇事率為一般正常人之十倍，認為已達不能安全駕車之標準，此業經法務
    部八十八年五月十八日以法八八檢字第一六六九號函告週知，應為絕對不能
    安全駕駛動力交通工具，且按就醫學文獻所知，酒精對人體造成之影響，於呼氣
    時酒精濃度達每公升零點二五毫克（約相當於體內血液中酒精濃度五ＭＧ＼Ｄ
    Ｌ或零點零五％）即會輕度中毒，造成輕度協調功能降低【按：道路交通安全規
    則第一百一十四條第一項第二款規定，即係以「飲酒後其吐氣所含酒精成份超過
    每公升○‧二五毫克以上」者為不得駕車之標準】；呼氣酒精濃度達每公升零點
    五毫克時（約相當於體內血液中酒精濃度一ＭＧ＼ＤＬ或零點一％）屬輕到
    中度中毒症狀，出現反應較慢、感覺減低、影響駕駛之狀況；又飲酒後一小時許
    ，其體內血液酒精濃度可達最高，飲酒一小時後其體內之酒精濃度隨即消減，此
    亦分別有行政院國軍退除役官兵輔導委員會臺北榮民總醫院八十八年八月五日（
    八八）北總內字第二六八六八號函文、八十八年十月二十六日（八八）院賓文廉
    字第一三四七號臺灣高等法院函中台北醫學院附設醫院精神科主任蔡尚穎「酒
    精對人體生理與行為之影響」一文可據。查被告於肇事後經測得其呼氣中酒精濃
    度為每公升零點五一毫克，依前開論述，可知其於檢測當時已屬中度中毒症狀，
    有反應較慢、感覺減低、影響駕駛之狀況，且被告復有與被害人乙○○之車輛發
  生擦撞之情，益足徵被告於肇事當時已達不能安全駕駛交通工具之程度。再者，
    依內政部刑事警察局所作「台灣地區國人飲酒量與呼氣、血液、尿液、唾液酒精
    濃度間關連性之研究」，食後飲酒者其呼氣酒精代謝率為每小時０‧０五至０‧
    一一四（ＭＧ＼Ｌ），平均為０‧０七五ＭＧ＼Ｌ（參照卷附之該局函文一紙）
    ，準此，被告開車上路之時間為案發當日晚間七時許，酒測時間為同日晚間八時
    零三分，以前述代謝率推算，足見被告於開車上路當時呼氣中所含酒精濃度應介
    於０．五六ＭＧ＼Ｌ至０‧六二四ＭＧ＼Ｌ，平均為０‧五八五ＭＧ＼Ｌ，已超
    過絕對不能安全駕駛之標準０．五五ＭＧ＼Ｌ，足徵被告於開車上路時即已達不
    能安全駕駛交通工具之程度。至證人即本件現場處理之警員黃春生雖僅在「刑法
    第一百八十五條之三案件測試觀察紀錄表」之觀察結果欄記載：因有交通事故肇
    事跡象，顯然無法安全駕駛等語，而未對被告施以其他測試等情，有卷附該測試
    觀察記錄表一紙可佐，其並到庭證述：我到場時車禍雙方當事人都在，當時被告
    的反應還好，沒有多話、意識不清或腳步不穩之情形，臉沒有紅，不過身上有酒
    味等語（見本院九十二年二月十八日訊問筆錄），但證人黃春生既未對被告進行
    生理平衡測試或其他相關之具體檢測，本院自難僅憑其目測之結果遽對被告作有
    利之認定，併此敘明。綜上，本案事證明確，被告之犯行堪以認定。
二、核被告所為，係犯刑法第一百八十五條之三服用酒類不能安全駕駛動力交通工具
    而駕駛罪。按酒精成分對人之意識能力具有不良影響，超量飲酒後會導致對週遭
    事務之辨識及反應能力較平常狀況薄弱，因而酒後駕車在道路上行駛，對一般往
    來之公眾及駕駛人自身皆具有高度危險性，爰審酌被告明知上情，既漠視自己安
    危，更枉顧公眾行之安全，於服用酒類，酒後呼氣中酒精濃度已超過每公升零點
    五五毫克之絕對不能安全駕駛標準，處於不能安全駕駛動力交通工具之狀態，仍
    駕車上路以致肇事等情節，惟念其前未曾受有期徒刑以上刑之宣告，有台灣高雄
    地方法院檢察署刑案資料查註紀錄表、本院被告院內索引卡紀錄表及台灣高等法
    院被告全國前案紀錄表各一紙在卷可憑，素行非差，又於犯後坦承犯行，態度尚
    佳等一切情狀，量處如主文所示之刑，並諭知易服勞役之折算標準。
三、據上論斷，應依刑事訴訟法第四百五十二條、第二百九十九條第一項前段，刑法
    第一百八十五條之三、第四十二條第二項，罰金罰鍰提高標準條例第二條，判決
    如主文。
本案經檢察官林永富到庭執行職務。
中      華      民      國      九十二      年      五    月    十三    日
                                  臺灣高雄地方法院交通法庭
                                      法  官  周玉群
右正本證明與原本無異。
如不服本判決，應於判決送達後十日內，向本院提出上訴狀。
                                      書記官  陳瓊芳
中      華      民      國      九十二      年      五    月    十四    日
附錄本判決論罪科刑法條：
刑法第一百八十五條之三：
  服用毒品、麻醉藥品、酒類或其他相類之物，不能安全駕駛動力交通工具而駕駛者
  ，處一年以下有期徒刑、拘役或三萬元以下罰金。


司法院資訊處製作；財團法人民間司法改革基金會備份。
